【裁判字號】    95,上訴,1534
【裁判日期】    950830
【裁判案由】    擄人勒贖等
【裁判全文】
臺灣高等法院臺中分院刑事判決  民國95年度上訴字第1534號
上  訴  人
即  被  告  戊○○
選任辯護人  張居德律師
上列上訴人因擄人勒贖等案件，不服臺灣臺中地方法院中華民國
95年5月19日第一審判決 （民國95年度重訴緝字第208 號，起訴
案號 ：臺灣臺中地方法院檢察署民國93年度偵字第16173號，94
年度偵字第9087號），提起上訴，本院判決如下：
    主  文
原判決撤銷。
戊○○未經許可，持有可發射子彈具有殺傷力之改造手槍，處有
期徒刑壹年月，併科罰金新臺幣玖萬元，罰金如易服勞役，以
新臺幣壹仟元折算壹日。扣案之如附表編號一所示之改造手槍壹
支沒收。又連續結夥三人以上，攜帶兇器，以強暴、脅迫至使不
能抗拒，而取他人之物，處有期徒刑捌年。扣案之如附表編號二
至四所示之物沒收。應執行有期徒刑玖年，併科罰金新臺幣玖萬
元，罰金如易服勞役，以新臺幣壹仟元折算壹日，扣案之如附表
編號一至四所示之物均沒收。
    事  實
一、戊○○於民國93年1、2月間某日，在臺中市○○區○○路一
    段249號其住處附近之某網際網路公司，向綽號「小胖」（
    真實姓名年籍不詳）之男子，以新臺幣（以下同）10,000元
    之價格 ，購得仿GLOCK廠27型半自動手槍製造之金屬玩具手
    槍，槍管內之阻鐵車通，可發射子彈具殺傷力，並可供兇器
    使用之改造手槍1支 （槍枝管制編號0000000000號）後，未
    經許可持有之。
二、戊○○（綽號「阿田）與王聖文（綽號「阿文」，業經本院
    94年度上訴字第756號判決處以有期徒刑12年 ，並經最高法
    院以94年度台上字第5767號判決駁回上訴確定）、謝宏裕（
    綽號為「阿豪」，另以台語發音稱呼其名為「宏儒」，業經
    原審法院以94年度重訴字第2129號判決處以有期徒刑10年6
    月）及綽號「偉智」（或「偉志」，以下均稱為「偉智」）
    之不詳姓名成年男子，基於共同意圖為自己不法所有之犯意
    聯絡，因謝宏裕受僱於丙○○（綽號「蔡董」）位於臺中市
    北區○○○路○段137號之計程車行任職，負責收帳工作，與
    王聖文為熟識之朋友，王聖文缺錢花用，謝宏裕又熟悉上開
    計程車行內之情形，謝宏裕遂於93年6月4日，向王聖文告知
    丁○○（綽號「蝙蝠」）可為犯案之對象，由謝宏裕擔任內
    線告知丁○○之行蹤，推由王聖文、戊○○及「偉智」結夥
    三人，由「偉智」持其所有不具殺傷力之槍枝1支（未扣案
    ），王聖文則未經許可，持戊○○所有可發射子彈具殺傷力
    ，並可供兇器使用之上開改造手槍1支（槍枝管制編號00000
    00000號）作為犯罪工具，及另攜帶不具殺傷力之改造子顆4
    顆，依謝宏裕之電話指示，於93年6月7日22時20分許，戴頭
    套蒙面進入臺中市○○○路○段137號計程車行內，當時車行
    內有丙○○、丁○○、高慶輝（綽號「阿明」）及謝宏裕4
    人在場，王聖文、戊○○及「偉智」3人進入上址後，即持
    上開槍枝喝令丙○○、丁○○、高慶輝不許妄動，並喝令其
    等3人均趴在地上（謝宏裕亦佯裝受此脅迫而趴在地上），
    復又以槍枝毆打丁○○，而對丁○○施強暴，使丁○○受有
    牙齒斷裂2顆之傷害（傷害部分未據告訴），至使丙○○、
    丁○○不能抗拒後，戊○○、王聖文及「偉智」即分別自丁
    ○○之前、後褲袋內，強取其所有之現金各新臺幣（下同）
    45,000元及200,000元，同時又自丙○○右褲袋內，強取其
    所有之1,000元，另從丁○○身上取得其自用小客車之鑰匙
    後，交由戊○○至丁○○所駕駛之自用小客車內，取得票面
    金額為230,000元之支票1張，得手後將現金朋分花用，其中
    謝宏裕分得現金20,000元，上述支票1張則為王聖文撕毀丟
    棄。
三、93年7月中旬某日，謝宏裕再向王聖文告知，丙○○之經濟
    狀況頗佳，可作為作案對象之後，其二人即共同承續上開意
    圖為自己不法所有之概括犯意聯絡，計畫強盜丙○○之財物
    ，並又意圖將丙○○擄走而對之勒贖，王聖文遂於93年7月
    21日邀集楊才育（業經本院94年度上訴字第756號判決處以
    有期徒刑10年6月，並經最高法院以94年度台上字第5767號
    判決駁回上訴確定），基於上開共同犯意之聯絡，謀議分工
    由楊才育尋找擄得丙○○後之藏匿地點，另由謝宏裕通報丙
    ○○之行蹤。楊才育與王聖文議定犯罪計畫後，即開始預備
    ，尋找藏放肉票之地點，且於翌日（22日）10時50分許，以
    其持用之0000000000號行動電話，傳遞一則內容為「有地方
    」之簡訊，至王聖文所持用之0000000000號行動電話，表示
    找到空屋之意。93年7月22日下午3時許，王聖文又與楊才育
    在臺中巿青島路某家網咖店見面，商議作案細節，並決定向
    楊才育之妹婿即陳建樺（業經原審法院以93年度重訴字第
    2169號判決處以有期徒刑3年，並於本院94年度上訴字第756
    號審理中撤回上訴而告確定）借用車牌號碼X2－8000號自用
    小客車，作為交通工具，楊才育當時並在該家網咖店內，向
    陳建樺表示，王聖文與他人有金錢糾紛，其等擬押走此人以
    迫令對方還錢，王聖文更邀集陳建樺一同作案，還允諾事成
    之後以紅包答謝。嗣其等即於同日18時許，共乘上述自用小
    客車，至臺中市○○路上某家九九大賣場，購買Ｔ字型扳手
    1支、雙面膠3捲、手套2副、口罩3個後，將陳建樺載回臺中
    市○○○街12號之住處。王聖文隨即再於同日19時30分許，
    與楊才育共乘該部自用小客車，至臺中市○○○路112號前
    ，向戊○○借用上開犯罪事實欄一所載可發射子彈而具殺傷
    力之改造手槍1支（槍枝管制編號0000000000號）及不具殺
    傷力之改造子彈4顆，以及槍套1個、手拷1副、帽子3頂、頭
    套2個，而共同未經許可持有可發射子彈具殺傷力之改造手
    槍1支，並允諾事成後以紅包答謝，戊○○明知王聖文、楊
    才育等欲強盜他人之財物，竟基於幫助王聖文等人強盜他人
    之財物之犯意，將上開具有殺傷力之改造手槍等物交給王聖
    文。王聖文備妥上開犯案工具後，即與楊才育於同日20時許
    再駕駛X2－8000號自用小客車前往搭載陳建樺，且為隱匿上
    開車牌號碼以免被查獲，其等並基於意圖為自己不法所有之
    共同犯意聯絡，結夥三人至臺中市○○路附近某巷子（近英
    才路與博館二街），由陳建樺把風，楊才育持上述在九九大
    賣場所購得、可供兇器使用之Ｔ字型扳手1支，竊取乙○○
    所有之車牌號碼0576─GD號車牌2面（此部分戊○○不知情
    ，不在戊○○幫助犯罪之列），王聖文則留守在車上接應，
    得手後，再利用上述購得之雙面膠，將竊得之車牌2面，粘
    貼在陳建樺自用小客車原本之前、後車牌上，遮蓋原車牌號
    碼。其後王聖文駕駛該部自用小客車，搭載楊才育、陳建樺
    ，至臺中市○○○路○段137號丙○○經營之計程車行附近繞
    行，經王聖文不斷以電話與謝宏裕聯繫，俟確認車行內僅餘
    丙○○一人後，於同日21時40分許，王聖文將上述改造手槍
    1支及手拷1副交給楊才育，由楊才育與陳建樺一同下車，進
    入該計程車行內，楊才育持該支改造手槍抵住丙○○，並以
    手拷1副拷住丙○○雙手，至使丙○○不能抗拒，並將丙○
    ○置於實力支配之下，恫稱：「兄弟不好過，借過一下」等
    語，以上開強暴、脅迫手段喝令丙○○交出錢財，丙○○遂
    當場交付21,000元給楊才育，接著，楊才育將改造之手槍1
    支交給陳建樺後，即打開該處辦公桌之抽屜搜尋其他財物，
    陳建樺則繼續抵住丙○○，並稱子彈不長眼，不得亂動等語
    ，還徒手自後敲擊丙○○之頸部1次，楊才育搜尋抽屜未發
    現其他財物後，再拿走丙○○置於桌上之行動電話手機3支
    ，且於同日21時45分許，與陳建樺共同將丙○○強押上車，
    正要帶往臺中縣市某山區之空屋藏放以勒贖財物時，為警在
    臺中市○○○路○段137號前查獲，起出丙○○被強盜之現金
    21,000元及行動電話手機3支，並扣得具殺傷力之改造手槍1
    支（槍枝管制編號0000000000號），與其等所有供本件犯罪
    使用或預備供本件犯罪使用之雙面膠3捲、手套2 副、口罩3
    個，及戊○○所交付不具殺傷力之改造子彈4顆、槍套1個、
    手拷1副、帽子3頂、頭套2個。
    理  由
一、認定犯罪事實所憑之證據及理由
  (一)被告以外之人於審判外之陳述，雖不符前4條之規定，而經
    當事人於審判程序同意作為證據，法院審酌該言詞陳述或書
    面陳述作成時之情況，認為適當者，亦得為證據。當事人、
    代理人或辯護人於法院調查證據時，知有第159條第1項不得
    為證據之情形，而未於言詞辯論終結前聲明異議者，視為有
    前項之同意，刑事訴訟法第159條之5定有明文。本案被害人
    丁○○、丙○○於警詢中之陳述，雖係被告以外之人於審判
    外之陳述，且與刑事訴訟法第159條之1至159條之4等規定不
    符，然檢察官、被告及其辯護人均知此情形，且未於言詞辯
    論終結前聲明異議，本院審酌其警詢筆錄做成之情況，並無
    任何不適當之處，應認被害人丁○○、丙○○於警詢中之陳
    述，有證據能力，得為本案之證據。又被告以外之人，於偵
    查中向檢察官所為之陳述，除顯有不可信之情況者外，得為
    證據，亦為刑事訴訟法第159條之1第2項所明定，證人即被
    害人丁○○、丙○○於93年10月22日檢察官偵訊中，具結後
    所為之證述，並無證據可證明，有任何顯不可信之情況，依
    前開規定，亦有證據能力，得為本案之證據。再者，被告以
    外之人於審判外向法官所為之陳述，得為證據，刑事訴訟法
    第159條之1第1項定有明文，是證人丙○○、王聖文 、楊才
    育於95年1月6日原審法院94年度重訴字第2129號一案審理時
    ，到庭具結後所為之證述，亦有證據能力，得為本案之證據
    ，均先敘明。
  (二)被告於警詢、偵查中、原審及本院審理時，就事實欄一、二
    所載之犯罪事實均為認罪之陳述，於本院審理時並坦承於93
    年7月22日，明知王聖文等人欲強盜他人之財物，而將上開
    具有殺傷力之改造手槍1支（槍枝管制編號0000000000號）
    拿給王聖文之事實。
  (三)證人即被害人丁○○於警詢及偵查中，就其遭人強盜財物之
    情節，及證人即被害人丙○○於警詢、偵查中及原審審理時
    ，就其遭人強盜財物及強擄上車之事實，均已證述甚明，經
    核與證人即共犯王聖文、楊才育所證述之強盜及擄人勒贖經
    過情形相符，堪信為真實。
  (四)依本院94年度上訴字第756號全卷證據資料（含原審93年度
    重訴字第2169號、93年度聲羈字第391 號、臺灣臺中地方法
    院檢察署93年度偵字第13191、15898號卷），證人楊才育曾
    於93年7月22日10時50分1秒許，以其持用之0000000000號行
    動電話，發出一則內容為：「有地方」之簡訊，至證人王聖
    文所持用之0000000000號行動電話，有通訊監察作業譯文摘
    要報告表在卷可據（93年度偵字第13191 號卷第一宗第35至
    38頁）。證人王聖文於93年8月11日之第2次警詢時供稱：「
    我有向楊才育提起，要找個地方來和丙○○談判，所以楊才
    育有去找地方，以簡訊告訴我『有地方』，後來告訴我說，
    那個地方是颱風吹倒的工廠，沒有人居住，我覺得不需要，
    就跟他說不用了，只要在車上說，就可以了」等語（見93年
    度偵字第13191號卷第一宗第122頁）。另楊才育於93年7月
    23日警詢時，也供稱「有地方」之意是找空屋，他曾承諾王
    聖文要找地方，但未尋得等語（見93年度偵字第13191號卷
    第一宗第33頁）。足見其等二人早於7月22日10時50分前，
    即已謀議計畫本件犯罪，並開始著手預備擄人勒贖之犯行。
  (五)此外，復有被害人丙○○領回被強盜財物所出具之贓物認領
    保管收據2張（93年度偵字第13191號卷第一宗第56、57頁）
    、通訊監察書（93年度偵字第15898號卷第111至115頁）、
    通訊監察譯文（同前卷第123頁以下）、內政部警政署刑事
    警察局搜索扣押筆錄、扣押物品目錄表（93年度偵字第1589
    8號卷第103至106頁）、扣案改造之手槍1支、不具殺傷力之
    子彈4顆、手拷1副、雙面膠3捲、手套2副、口罩3個、槍套1
    個、帽子3頂、頭套2個等物，分別附卷及扣案可資佐證。
二、對被告辯解之判斷：
  (一)被告坦承有於93年7月22日7時30分許，將附表編號第一、五
    、六、七、八之物交給證人王聖文，但矢口否認其知道王聖
    文強盜丙○○之財物後，要擄走丙○○勒贖，辯稱：伊不知
    道王聖文要去抓丙○○，案發前幾天，王聖文在伊家中說，
    他要去討債，電話中王聖文則是說要處理事情，但伊不知道
    要處理何事情云云。
  (二)證人王聖文前於95年1月6日原審94年度重訴字第2129號一案
    審理時證稱：「（問：你如何說槍的？）答：車。」；及於
    原審95年5月8日審理時證稱：被告沒有參與犯案的討論計畫
    ，附表編號第一、五、六、七、八之物雖係被告交給伊，但
    編號五、六、七、八之物是伊向朋友「小馬」借的，於95年
    6月7日犯案後，就放在被告那裡，伊於93年7月22日向被告
    借這些東西時，並沒有告訴被告做何用途，只有說，要去辦
    事情，並有說事成後要包一個紅包給被告等語。
  (三)警方對證人王聖文持用之0000000000號行動電話實施通訊監
    察之結果（參見93年度偵字第15898號卷第176頁以下之通訊
    監察作業譯文摘要報告表，及本院94年度上訴字第756號卷
    第113頁至第115頁之通訊監察錄音帶勘驗筆錄），其與被告
    於93年7月22日聯絡之對話內容如下，經核與證人王聖文上
    開證述相符：
  1.93年7月22日19時20分22秒，王聖文（Ｂ）撥打電話至被告
    （Ａ）持用之0000000000號行動電話：
    Ｂ：田董仔，你車借我一下，一下子就還你。
    Ａ：好。
    Ｂ：處理好的時候，我包一個紅包給你，你在哪裡？
    Ａ：在家啊。
    Ｂ：在哪一個家？
    Ａ：在５樓那裡，你方便過去拿嗎？
    Ｂ：有啊。
    Ａ：那你過來啊。
    Ｂ：５樓那裡喔。
    Ａ：好啊。
    Ｂ：要在那裡相等還是要怎樣？
    Ａ：好。
  2.93年7月22日19時27分58秒，王聖文（Ｂ）撥打電話至被告
    （Ａ）持用之0000000000號行動電話：
    Ａ：你到了是不是？
    Ｂ：你是不是賣衣服、洗衣服那條，對不對？
    Ａ：在洗衣服那邊相等好不好？
    Ｂ：洗衣服那裡喔，好。
    Ａ：好。
  3.93年7月22日19時30分57秒，被告（Ａ）以其持用之0000000
    000號行動電話撥打給王聖文（Ｂ）：
    Ａ：喂，你到了？
    Ｂ：到了啊。
    Ａ：好好好，我馬上到。
    Ｂ：好，我開銀色的。
    Ａ：啥？
    Ｂ：銀色的。
    Ａ：銀色的，喔喔，好。
  (四)由上開證人王聖文之證詞及王聖文與被告之對話，可知被告
    並沒有參與犯案之討論計劃亦未參與強盜犯行，僅係將附表
    編號一、五、六、七、八所示之物交付王聖文，足證被告所
    辯，不知王聖文等人欲擄人勒贖為可採信。觀之被告前曾與
    王聖文等人使用附表編號一、五、六、七、八之物強盜他人
    之財物，則其將上開之物交付王聖文等人使用，主觀上應係
    認王聖文等人將持以使用強盜他人之財物，是被告將附表編
    號一、五、六、七、八所示之物交付王聖文等人使用，又未
    參與強盜或擄人勒贖之犯行，被告所為，係犯幫助強盜罪，
    並非幫助擄人勒贖或共犯擄人勒贖罪甚明。
三、論罪科刑之理由
  (一)槍砲彈藥刀械管制條例已於94年1月26日修正，就未經許可
    持有可發射子彈具有殺傷力之手槍之規定，由修正前槍砲彈
    藥刀械管制條例第11條第4項移置到修正後第8條第4項，法
    定刑由「一年以上七年以下有期徒刑，併科新臺幣七百萬元
    以下罰金」提高為「三年以上十年以下有期徒刑，併科新臺
    幣七百萬元以下罰金」，本案被告係自93年1月、2月間起至
    同年7月22日止，持有扣案具殺傷力之改造手槍，比較上開
    修正前後之規定，以修正前之規定有利於被告，應依刑法第
    2 條第1項前段規定，適用修正前槍砲彈藥刀械管制條例第
    11 條第4項規定處斷。被告就上開犯罪事實欄一部分係犯修
    正前槍砲彈藥刀械管制條例第11條第4項之未經許可持有具
    殺傷力之改造手槍罪。
  (二)被告就上開犯罪事實欄二部分，係犯刑法第330條第1項之結
    夥三人以上、攜帶兇器強盜罪。此部分同時對丁○○、丙○
    ○二人實施上開加重強盜之犯行，係一行為觸犯數罪名之同
    種想像競合犯，應依刑法第55條之規定，從一重仍依結夥三
    人以上、攜帶兇器強盜一罪處斷。此部分犯行，被告與王聖
    文、謝宏裕及綽號「偉智」之不詳姓名成年男子間，有犯意
    之聯絡及行為之分擔，均為共同正犯。
  (三)被告就犯罪事實欄三部分，係犯刑法第330條第1項之結夥三
    人以上攜帶兇器強盜罪之幫助犯。公訴人認被告係犯刑法第
    332條第2項之強盜擄人勒贖罪，尚有未洽，起訴法條應予變
    更。
  (四)被告於犯罪事實欄二所為之強盜行為，與犯罪事實欄三所為
    之幫助強盜行為，時間緊接，所犯構成要件相同，顯係基於
    概括之犯意反覆所為，為連續犯，應以一罪論處，並加重其
    刑。
  (五)被告所犯之未經許可持有具殺傷力之改造手槍罪與強盜罪間
    ，犯意各別，行為互殊，應予分論併罰。原審以被告罪證明
    確，予以論罪科刑，原無不合，惟查刑法第42條之易服勞役
    之折算標準，業經修正公布，於95年7月1日生效，比較修正
    前後之法律，以新法有利於被告，自應適用新法。又刑法上
    之連續犯亦經修正公布廢除，於95年7月1日生效，修正後之
    連續犯罪，以1罪1罰，比較修正前後之法律，以舊法有利於
    被告，自應適用舊法，原判決未及審酌比較，尚有未洽，被
    告上訴意旨指持有槍枝部分量刑太重，雖無理由，惟指摘強
    盜部分不當，為有理由，又原判決既有上開可議之處，自屬
    不能維持，應由本院將原判決撤銷改判。爰審酌被告未經許
    可持有扣案具殺傷力之改造手槍，有危害社會治安之風險，
    及不以己力賺取金錢，僅為貪圖小利，竟動輒以共同或幫助
    之方式與王聖文等人強盜，其手段之惡性及對被害人暨社會
    治安所生危害均屬重大，及其犯罪後坦承部分犯行，態度尚
    稱良好等一切情狀，各量處如主文第2項所示之刑，及就罰
    金部分諭知易服勞役之折算標準，並定其應執行之刑。
  (六)附表所示之物，扣案之改造手槍1支（槍枝管制編號0000000
    0000號） ，係將仿GLOCK廠27型半自動手槍製造之金屬玩具
    手槍車通槍管內之阻鐵所改造而成、可發射子彈並具殺傷力
    業經內政部警政署刑事警察局鑑定明確，有該局之槍彈鑑定
    書（參見93年度偵字第15898號卷第94至96頁 ）在卷可憑，
    為違禁物，應依刑法第38條第1項第1款之規定宣告沒收。另
    雙面膠3捲、手套2副、口罩3個則係共犯王聖文所購買以（
    或預備用以）供本件犯罪所用之物 ，應依刑法第38條第1項
    第2款之規定宣告沒收。另槍套1個、手拷1副、帽子3頂、頭
    套2個，雖係供犯罪所用之物 ，但係借自「小馬」者，業據
    王聖文供明，非屬被告等所有，不予宣告沒收。至於綽號「
    偉智」之成年男子所持不具殺傷力之手槍1支 ，因未扣案，
    為免將來無從執行，均不予沒收 。又扣案之子彈4顆不具殺
    傷力，並非違禁物，亦非可供兇器之用，故不為沒收之宣告
    ，併此敘明。
據上論斷，應依刑事訴訟法第369條第1項前段、第364條、第299
條第1項前段、第300條，修正前槍砲彈藥刀械管制條例第11條第
4項 ，刑法第11條、第2條第1項前段、後段、第330條第1項、第
42條第3項、第51條第5款 、第38條第1項第1款第2款、修正前刑
法第56條，判決如主文。
本案經檢察官甲○○到庭執行職務。
中    華    民    國    95    年    8    月    30     日
            刑事第二庭  審判長法  官  李  璋  鵬
                              法  官  蕭  錦  鍾
                              法  官  胡  森  田
上列正本證明與原本無異。
如不服本判決應於收受送達後十日內向本院提出上訴書狀，其未
敘述上訴之理由者並得於提起上訴後十日內向本院補提理由書（
均須按他造當事人之人數附繕本）。
                              書記官  林  振  甫
中    華    民    國    95    年    8    月    31     日
                                                      Ａ


司法院資訊處製作；財團法人民間司法改革基金會備份。
